【裁判字號】    98,審抗,237
【裁判日期】    980827
【裁判案由】    本票裁定
【裁判全文】
臺灣臺北地方法院民事裁定             98年度審抗字第237號
抗  告  人  乙○○
相  對  人  甲○○
上列抗告人因與相對人甲○○間聲請本票准許強制執行事件，對
於民國98年6 月19日本院98年度司票字第12632 號裁定提起抗告
，本院裁定如下：
    主  文
抗告駁回。
抗告程序費用新臺幣壹仟元由抗告人連帶負擔。
    理  由
一、按執票人向本票發票人行使追索權時，得聲請法院裁定後強
    制執行，票據法第123 條定有明文；次按本票執票人，依上
    開規定，聲請法院裁定許可對發票人強制執行，係屬非訟事
    件，此項聲請之裁定，及抗告法院之裁定，僅依非訟事件程
    序，以審查強制執行許可與否，並無確定實體上法律關係存
    否之效力，如發票人就票據債務之存否有爭執時，應由發票
    人提起確認之訴，以資解決（最高法院57年台抗第76號判例
    意旨參照）。次按匯票上雖有免除作成拒絕證書之記載，執
    票人仍應於所定期限內，為承兌或付款之提示，但對於執票
    人主張未為提示者，應負舉證之責，此項規定於本票準用之
    ，票據法第95條、第124 條定有明文。
二、本件相對人甲○○主張略以：伊執有抗告人所簽發如原裁定
    所示之本票1 紙（以下稱系爭本票），並免除作成拒絕證書
    。詎伊於到期日後提示未獲付款，尚積欠本金新臺幣（下同
    ）700 萬元未清償，為此依票據法第123 條規定聲請裁定准
    予強制執行等情，業據其提出系爭本票1 紙為證，原裁定予
    以准許，形式上審查即無不合。
三、抗告意旨略以：相對人雖執有伊所簽發之系爭本票，惟相對
    人迄今並未向伊為付款之提示，其聲請顯有違本票為提示證
    券之性質，欠缺就系爭本票行使追索權之要件，相對人同時
    請求自95年6 月9 日起之利息，亦無依據；另伊為清償本件
    700 萬元之債務，一併連同其他款項，先於96年2 月8 日將
    560 萬元匯入相對人之妻楊鎧玲之帳戶內，復於97年9 月24
    日將1,750 萬元匯入相對人帳戶內，合計清償金額已逾系爭
    本票表彰之債權金額，是系爭本票之債權已因清償而消滅等
    語，然系爭本票既載有「本票免除作成拒絕證書」字樣，相
    對人於聲請本票強制執行裁定時主張於到期日後提示不獲付
    款，即為已足，毋庸就曾為提示為何證明，抗告人主張相對
    人未為提示云云，既未舉證以實其說，揆諸前開說明，自無
    理由。又縱抗告人所稱系爭本票債權已因清償而消滅乙節屬
    實，亦係實體法上之爭執，應由抗告人另行提起訴訟以資解
    決，非本件非訟程序所得加以審究。從而，抗告意旨指摘原
    裁定不當，求予廢棄，為無理由，應予駁回。
四、據上論結，本件抗告為無理由，依非訟事件法第21條第2 項
    、第24條第1 項、第46條，民事訴訟法第495 條之1 第1 項
    、第449 條第1 項、第78條，裁定如主文。
中    華    民    國    98    年    8     月    27    日
                  民事第六庭  審判長法  官   劉坤典
                                    法  官   張松鈞
                                    法  官   蔡和憲
以上正本係照原本作成。
本裁定除以適用法規顯有錯誤為理由，並經本院許可外，不得再
抗告。如提起再抗告，應於收受後10日內委任律師為訴訟代理人
向本院提出再抗告狀。並繳納再抗告費新台幣1,000元。
中    華    民    國    98    年    8     月    27    日
                                    書記官   陳莉庭


司法院資訊處製作；財團法人民間司法改革基金會備份。
